【裁判字號】    88,訴,1249
【裁判日期】    890131
【裁判案由】    侵權行為損害賠償
【裁判全文】
臺灣臺南地方法院民事判決  八十八年度訴字第一二四九號
    原      告  甲○○
    被      告  乙○○
                        身分證.
右當事人間請求侵權行為損害賠償事件，本院判決如左：
    主    文
被告應給付原告新台幣壹拾參萬柒仟肆佰伍拾捌元，及自民國八十八年四月十九日起
至清償日止，按年息百分之五計算之利息。
原告其餘之訴駁回。
訴訟費用由被告負擔。
本判決第一項於原告以新台幣肆萬陸仟元供擔保後得假執行；但被告如於假執行程序
實施前，以新台幣壹拾參萬柒仟肆佰伍拾捌元為原告預供擔保後，免為假執行。
原告其餘假執行之聲請駁回。
    事    實
甲、原告方面：
  一、聲明：求為判決：
  （一）被告應給付原告新台幣（下同）八十三萬七千九百一十一元，及自起訴狀繕
        本送達之日起至清償日止，按年息百分之五計算之利息。
  （二）前項判決原告願供擔保，請准予宣告假執行。
  二、陳述：被告於民國（下同）八十七年九月八日凌晨一時許，在台南市○○○路
      ○段二九九號，原告所開設之小吃店處與人發生爭執，原告見狀前往勸架，詎
      被告竟基於傷害人之身體之犯意，出手毆打原告，致原告受有左眼外傷性水晶
      體半脫位之傷害，原告爰依侵權行為之法律關係，請求被告負損害賠償之責，
      原告請求之金額如下：
  （一）醫藥費：原告基於勸架之善意，竟為被告出手毆打，致受有左眼外傷性水晶
        體半脫位之嚴重傷害，自案發日起迄今，歷經台南市立醫院急診，莊瑞榮眼
        科及高雄醫學院眼門診、住院及手術等項目之診療，已花費之醫療費用共計
        一萬四千三百一十一元。又原告所受之傷害仍須再行長期醫治，往後所需之
        醫療費用為五萬元，共計請求金額六萬四千三百一十一元。
  （二）交通費：原告因嚴重傷及眼珠水晶體，是均無法自行開車前往醫院實施治療
        ，而需依賴計程車之接送，所花費之交通費共計一萬三千六百元。
  （三）工作損失：原告原係經營小吃店生意，每日營收約為五千元，扣除成本開銷
        後，每日應可實賺約二千五百元，原告受傷迄今逾八個月無法工作，受有工
        作損失共五十六萬元。
  （四）慰撫金：二十萬元。
  三、證據：提出診斷證明書二紙及高雄醫學院附設中和紀念醫院醫療收據十四紙為
      證，並聲請訊問證人李進丁、周文俊。
乙、被告方面：
  一、聲明：求為判決：
  （一）原告之訴駁回。
  （二）如受不利判決，請准宣告提供擔保免為假執行。
  二、陳述：
  （一）被告固有毆打原告之事實，惟原告本即罹有青光眼之宿疾，其所謂「左眼外
        傷性水晶體半脫位」之傷害是否係因本件傷害引起或係因青光眼而引起﹖則
        屬有疑。
  （二）就原告已提出醫療費收據主張已支出醫療費有一萬四千三百十一元部分不爭
        執，該部分可同意原告之請求，惟原告請求往後長期治療所需之醫療費用五
        萬元部分，原告尚未支出，且亦無證據足認日後有支出之必要，原告該部分
        之請求應無理由。
  （三）交通費一萬三千六百元部分，原告並未提出任何單據以證明其確有此項支出
        ，況原告僅左眼受有輕傷，依常情應可自行開車前往醫院接受治療，應無支
        出該筆交通費用之必要。
  （四）否認原告受有五十六萬元之工作損失，原告與其妻共同經營之冰鎮魯味小吃
        ，規模較小，所得亦不大，應無每月七萬元之損失，且被告於八十七年九月
        八日曾前往小吃店探視原告，當日小吃店尚有營業，另八十七年十月至八十
        八年二月間原告亦皆有營業，並未因傷歇業，原告主張逾八個月未營業之工
        作損失，亦無理由。
  （五）又原告「左眼外傷性水晶體半脫位」之傷害或因其本身之青光眼宿疾而引發
        ，與被告毆打行為間相關性不高，被告之可歸責性尚小，且被告僅受國中教
        育，職業為工人，每月收入不高，亦無恆產，原告請求二十萬元之慰撫金，
        實屬過高。
  三、證據：聲請調閱甲○○之相關病歷資料及所得稅申報資料並聲請訊問證人林金
      城。
丙、本院依職權調閱本院八十八年度易字第九七一號刑事案卷。
      理    由
一、原告主張被告於八十七年九月八日凌晨一時許，於台南市○○○路○段二九九號
    ，原告所開設之小吃店處，毆打原告，致原告受有左眼外傷性水晶體半脫位之傷
    害，爰依侵權行為之法律關係請求被告賠償醫療費、工作損失、交通費及慰撫金
    共八十三萬七千九百一十一元及法定遲延利息等語。被告則以原告本身即有青光
    眼宿疾，原告之傷害應非全然因被告毆打所致，就原告所提出之醫療收據共支出
    醫療費有一萬四千三百十一元部分，固可同意賠償，惟其餘請求則無理由且金額
    過高等語，資為抗辯。
二、原告主張被告前揭傷害事實，業據其提出莊瑞榮眼科診所及高雄醫學院附設中和
    紀念醫院出具之診斷證明書為證，被告亦不否認有毆打原告之事實，且被告上開
    犯行亦經本院八十八年度易字第九七一號刑事判決以傷害罪處罰金陸仟元在案，
    亦經本院依職權調閱前開卷宗審核無訛。被告雖以原告本即有青光眼宿疾，原告
    所主張之「左眼水晶體半脫位」傷害，應非被告之上開行為所致置辯，惟查原告
    於受被告毆打當日至台南市立醫院急診時，左眼已因外傷而紅腫且內有血絲，翌
    日至莊瑞榮眼科診所診斷有外傷性葡萄膜炎併既發性青光眼，經繼續治療至八十
    七年九月十三日發現左眼有外傷性水晶體移位，此有台南市立醫院急診一般病歷
    及莊瑞榮眼科診所病歷資料各一份在卷可憑，且台南市立醫院更說明原告於八十
    七年九月八日至該院急診檢查結果係外傷，左眼浮腫併眼球前房輕度發炎，此種
    外力所致傷害極有可能造成水晶體半脫位，且發生之時機可能於受傷一段時間才
    有明顯表現等語，此有該院八十八年九月二十八日（八八）南市醫字第]五六一
    號函在卷可考，依上開原告就診時間、受傷情形並台南市立醫院之說明綜合判斷
    ，原告之上開傷害應係被告之毆打行為所致，應可認定，被告上開抗辯尚非可採
    ，原告主張之事實堪信為實。
三、按因故意或過失，不法侵害他人之權利者，負損害賠償責任。又不法侵害他人之
    身體、健康、名譽或自由者，被害人雖非財產上之損害，亦得請求賠償相當之金
    額。民法第一百八十四條第一項前段及第一百九十五條第一項前段定有明文。本
    件被告故意毆打原告致原告受有左眼外傷性水晶體脫位之傷害之事實已如前述，
    原告本於侵權行為之法律關係請求被告賠償醫療費、交通費、工作損失及精神慰
    撫金，揆諸前揭規定，核無不合，茲就原告請求被告賠償之各項損害，是否准許
    ，分述如後：
（一）醫療費六萬四千三百一十一元部分：
      經查，原告就其已支出醫療費用共計一萬四千三百一十一元之事實，業據提出
      高雄醫學院附設中和紀念醫院醫療收據十四紙為證，被告就該部分費用亦不爭
      執，表示同意給付，應予准許。至原告主張將來繼續治療需費五萬元部分，原
      告並未提出任何證據證明，且原告既尚未支出，亦難認確受有該損害，其該部
      分主張，本院尚難准許，從而原告醫療費之請求在一萬四千三百一十一元之範
      圍內應予准許，逾此範圍之請求，即無理由，應予駁回。
（二）交通費一萬三千六百元部分：
      原告就其有支出計程車費部分，固據提出證人李進丁為證，而證人李進丁於本
      院審理時亦證述有載過原告至高雄醫學院，一次車資一千五百元，最少來回有
      十次等語。惟被告抗辯原告應可自行開車至高雄，無須搭載計程車等語。經查
      ，惟查原告受傷之部位為眼睛，為安全起見，故可認定無法自行開車前往，惟
      是否有全程搭乘計程車之必要，則屬可議。本院審酌台南至高雄有汽車、火車
      等多項交通工具可供選擇，而依一般常情，原告從自家至火車站及火車站到醫
      院間雖有搭乘計程車之必要，惟台南至高雄之長程距離，則無搭乘計程車之必
      要，本院認其所得請求之交通費應以火車票價加上短程計程車費較為適當，另
      參酌高雄醫學院附設中和醫院函覆本院原告自八十七年十二月十日至八十八年
      四月二十二日止，共至該院門診六次，有該院八十八年十月二十六日（八八）
      高醫附秘字第四四六六號函附卷可憑等情，認原告所得請求之交通費應以四千
      八百八十四元為適當〔（計算方式：台南至高雄自強號票價107元＋計程車300
      元）×2×6＝4884元〕，逾此範圍之請求，即無理由。
（三）工作損失五十六萬元部分：
      原告主張其受有五十六萬元之工作損失部分，固提出證人周文俊證述：伊係魯
      味批發商，原告向伊批魯味販賣，一個月應可賺七、八萬元，原告八十七年九
      月份說無法作，要伊幫忙把攤子處理掉等語為證，惟查周文俊與原告係兄弟，
      所為證詞是否真實，已屬可議，且就其證述原告一個月可賺七、八萬元部分亦
      未提出計算依據，應僅屬其個人臆測之詞，尚無法證明原告每月確有七、八萬
      元之收入，原告復未提出其他證據證明，而經本院調閱原告八十七年度之所得
      稅申報資料，原告八十七年度之年所得為二十三萬四千八百十元，此有原告八
      十七年度綜合所得稅申報書一紙在卷可稽，則其每月至少應有一萬九千五百六
      十八元之收入，應可認定，又原告就有八個月無法工作部分，亦未能提出其他
      證據供本院調查，而經本院函詢莊瑞榮眼科診所認原告左眼水晶體移位之傷害
      雖使原本已有之白內障及高度近視更加惡化，惟原告原本即已主要使用右眼視
      力，該傷害對其生活影響應有限，除至本診所就診約十四個半天及至高雄住院
      及門診之天數無法工作外，其他未就診日期應不影響其販賣魯味之工作等語，
      此有莊瑞榮眼科診所八十九年一月十七日書函一紙在卷可參，本院審酌原告受
      傷後至莊瑞榮眼科診所就診十四個半天及高雄醫學院附設中和紀念醫院門診六
      次，另八十八年一月十一日至十二日住院二天、二月一日至五日住院五天，此
      有該院八十八年十月二十六日（八八）高醫附秘字第四四六六號及所附病歷資
      料在卷可考，認原告確有二十八日不能工作，應有一萬八千二百六十三元（計
      算方式：19568×28÷30＝18263）之工作損失，逾此範圍部分，原告既未能舉
      證，應認其主張為無理由。
（四）精神慰撫金二十萬元部分：
      本院審酌被告因細故即毆打原告且至今未給予被告任何賠償及原告因受有左眼
      水晶體半脫位之傷害致其近視及白內障等病情加深，並需接受手術所受之精神
      痛苦及原告高中畢業，原從事魯味販賣工作，現為保險業務人員，收入不定，
      被告國中畢業擔任倉庫管理員工作每月收入一萬餘元等情形，認原告請求之精
      神賠償以十萬元為適當，在此範圍內，為有理由，至其餘超過部分，尚難准許
      。
四、綜上所述，原告本於侵權行為之法律關係請求被告給付十三萬七千四百五十八元
    ，及自起訴狀繕本送達之翌日即八十八年四月十九日起至清償日止，按年息百分
    之五計算之利息，為有理由，逾此範圍之請求，為無理由，應予駁回。
五、兩造分別陳明願供擔保，聲請為假執行之宣告或免為假執行，就原告勝訴部分，
    核無不合，爰分別酌定相當擔保金額准許之；至原告敗訴部分，其假執行之聲請
    ，即失其依據，應予駁回。
結論：本件原告之訴為一部有理由，一部無理由，依民事訴訟法第七十九條但書、第
三百九十條第二項、第三百九十二條，判決如主文。
中      華      民      國    八十九    年      一      月    三十一    日
                                臺灣臺南地方法院民事第二庭
~B法      官  童來好
右為正本係照原本作成
如對本判決上訴，須於判決送達後廿日內向本院提出上訴狀
中      華      民      國    八十九    年      二      月      一      日
~B法院書記官  鄭佩玉


司法院資訊處製作；財團法人民間司法改革基金會備份。
